臺灣高等法院高雄分院刑事判決　　　　94年度上訴字第1632號
上　訴　人　臺灣屏東地方法院檢察署檢察官
被　　　告　甲○○
上列上訴人因被告違反毒品危害防制條例案件，不服臺灣屏東地
方法院94年度訴字第888 號中華民國94年9月30日第一審判決（
起訴案號：臺灣屏東地方法院檢察署94年度毒偵字第1894號，移
送本院併案審理案號：94年度毒偵字第2543號），提起上訴，本
院判決如下：
    主  文
原判決撤銷。
甲○○連續施用第一級毒品，處有期徒刑壹年貳月。
    事  實
一、甲○○曾於民國89年間因施用毒品案件，經台灣屏東地方法
    院裁定送觀察、勒戒後，認無繼續施用毒品之傾向，由臺灣
    屏東地方法院檢察署檢察官以89年度毒偵字第2025號不起訴
    處分確定。又於90年間因施用毒品案件，經台灣屏東地方法
    院裁定送觀察、勒戒後，認有繼續施用毒品之傾向，經台灣
    屏東地方法院裁定令入強制戒治處所施以強制戒治1 年，於
    強制戒治執行滿3 月後，成效經評定為合格，經台灣屏東地
    方法院裁定停止戒治，所餘戒治期間付保護管束，於91年6
    月27日保護管束期滿強制戒治執行完畢。詎甲○○於強制戒
    治執行完畢後，5 年內復基於施用第一級毒品海洛因之概括
    犯意，自94年5 月底某日起至同年8 月1 日某時止，在屏東
    縣屏東市○○街94巷4 號其住處，以針筒注射靜脈之方式，
    連續施用第一級毒品海洛因多次。嗣先後：(一)於94年6 月26
    日下午8 時許，在屏東縣屏東市○○街94巷口處，因行跡可
    疑為警攔檢，發現其手臂有針筒注射施用毒品之痕跡而查獲
    ；(二)於94年8 月1 日16時許，在屏東縣長治鄉○○村○○路
    與香潭二路路口處，因行跡可疑，為警攔檢查獲，經甲○○
    同意採集尿液送驗呈嗎啡陽性反應而查知上情。
二、案經屏東縣警察局屏東分局先後報告臺灣屏東地方法院檢察
    署檢察官偵查起訴及移送本院併案審理。
    理  由
壹、程序方面：
    本件被告甲○○所犯係死刑、無期徒刑、最輕本刑為3 年以
    上有期徒刑以外之罪，其於準備程序中就被訴事實為有罪之
    陳述，經法官告知簡式審判程序之旨，並聽取公訴人及被告
    之意見後，本院認為適宜進行簡式審判程序，合先敘明。
貳、實體方面：
一、上開犯罪事實，業據被告甲○○於警詢、偵查、原審及本院
    審理時坦承不諱，又其2 次為警查獲後所採集之尿液送檢驗
    結果，呈嗎啡陽性反應，有台灣檢驗科技股份有限公司濫用
    藥物尿液檢驗報告2 份在卷可憑，復有查獲照片6 張附卷可
    稽，足認被告之自白與事實相符，應堪採信。再被告曾因施
    用毒品案件，經台灣屏東地方法院裁定送觀察、勒戒後，認
    無繼續施用毒品之傾向，由臺灣屏東地方法院檢察署檢察官
    以89年度毒偵字第2025號不起訴處分確定；又於90年間因施
    用毒品案件，經台灣屏東地方法院裁定送觀察、勒戒後，認
    有繼續施用毒品之傾向，經台灣屏東地方法院裁定令入強制
    戒治處所施以強制戒治1 年，於強制戒治執行滿3 月後，成
    效經評定為合格，經台灣屏東地方法院裁定停止戒治，所餘
    戒治期間付保護管束，於91年6 月27日保護管束期滿強制戒
    治執行完畢，有臺灣高等法院被告前案紀錄表1 份附卷足憑
    。本案事證明確，被告於強制戒治執行完畢後，5 年內再施
    用海洛因之犯行，堪以認定。
二、查海洛因係屬毒品危害防制條例第2 條第2 項第1 款所列之
    第一級毒品，核被告所為，係犯毒品危害防制條例第10條第
    1 項施用第一級毒品罪。其因施用而持有海洛因之低度行為
    ，為施用之高度行為所吸收，不另論罪。被告先後多次施用
    海洛因犯行，時間緊接，犯罪構成要件相同，顯係基於概括
    犯意為之，應依連續犯之規定論以一罪，並加重其刑。另按
    刑法第62條所規定之自首，以對於未發覺之罪，向有偵查權
    之機關或公務員自承犯罪，進而接受裁判為要件；而刑法第
    62條所謂發覺，並非以有偵查犯罪權之機關或人員確知其人
    犯罪無誤為必要，只須有確切之證據得為合理之可疑者，而
    非僅係單純主觀上之懷疑，即得謂為已發覺（最高法院72年
    台上字第641 號判例參照）。查被告於94年6 月26日下午8
    時許，在屏東縣屏東市○○街94巷口處，因行跡可疑為警攔
    檢，因警員知悉被告有毒品前科，並發覺被告手臂有針筒注
    射施用毒品之痕跡，被告於警詢時始自白施用海洛因毒品，
    並配合採尿等情，業經證人即警員蘇崑安於原審證述在卷。
    警方既先知悉被告有毒品前科，並發現被告手臂有以針筒注
    射施用毒品之痕跡，足認警員已有確切之證據得為被告施用
    毒品犯行之合理可疑，雖被告於警詢時自白施用海洛因，並
    配合採尿，然此僅係被告犯後態度良好，為量刑時之參酌依
    據，尚與自首之要件不符，自不得適用自首之規定減輕其刑
    ，併此敘明。
三、原審予以論科，固非無見。惟原審未及就被告自94年6 月26
    日起至同年8 月1 日止之施用第一級毒品犯行，併予審酌，
    尚有未洽。檢察官以併案部分與起訴部分有裁判上一罪關係
    ，為起訴效力所及，原審就此部分未及併予審酌，指摘原判
    決不當，提起上訴，為有理由，自應由本院將原判決撤銷改
    判。爰審酌被告前經強制戒治，仍未能戒除毒癮，其施用毒
    品足以戕害自身健康，並對社會安全與公共秩序有潛在危害
    ，惟念其犯罪後已坦承犯行，態度尚屬良好等一切情狀，量
    處如主文第2項所示之刑。
據上論斷，應依刑事訴訟法第369 條第1 項、第364 條、第273
條之1 第1 項、第299 條第1 項前段，毒品危害防制條例第10條
第1 項，刑法第11條前段、第56條，判決如主文。
本案經檢察官王登榮到庭執行職務。
中　　華　　民　　國　　94　　年　　12　　月　　22　　日
            刑事第六庭    審判長法  官  王憲義
                                法  官  張盛喜
                                法  官  李璧君
以上正本證明與原本無異。
如不服本判決應於收受本判決後10日內向本院提出上訴書狀，其
未敘述上訴理由者，並得於提起上訴後10日內向本院補提理由書
狀（均須按他造當事人之人數附繕本）「切勿逕送上級法院」。
中　　華　　民　　國　　94　　年　　12　　月　　26　　日
　　　　　　　　　　　　　　　　書記官  唐奇燕
附錄本件判決論罪科刑法條：
毒品危害防制條例第10條第1項
施用第一級毒品者，處6月以上5年以下有期徒刑。
